【裁判字號】    95,簡,293
【裁判日期】    951018
【裁判案由】    畜牧法
【裁判全文】
高雄高等行政法院裁定
                                九十五年度簡字第二九三號
原      告  甲○○
被      告  雲林縣政府
代  表  人  乙○○○○
訴訟代理人  丙○○
上列當事人間因畜牧法事件，原告不服行政院農業委員會中華民
國九十五年七月十一日農訴字第０九五０一０二二五八號訴願決
定，提起行政訴訟。本院裁定如下：
    主  文
原告之訴駁回。
訴訟費用由原告負擔。
    理  由
一、按「人民因中央或地方機關之違法行政處分，認為損害其權
    利或法律上之利益，經依訴願法提起訴願而不服其決定，或
    提起訴願逾三個月不為決定，或延長訴願決定期間逾二個月
    不為決定者，得向高等行政法院提起撤銷訴訟。」；原告起
    訴不合程式或不備其他要件者，行政法院應以裁定駁回之，
    行政訴訟法第四條第一項、第一百零七條第一項第十款分別
    定有明文。次按所謂行政處分，係指中央或地方機關就公法
    上具體事件所為之決定或其他公權力措施而對外直接發生法
    律效果之單方行政行為，亦即行政行為必須對外直接發生法
    律上效果者，始與行政處分之法效性要件相當；凡行政機關
    之行為，而未對外發生法律效果者，均應排除於行政處分之
    外；至行政機關所為單純事實之敘述（或事實通知）或理由
    之說明，既不因該項敘述或說明而生何法律上之效果，自非
    行政處分，人民即不得對之提起訴願；此觀行政程序法第九
    十二條第一項、訴願法第三條第一項之規定自明，最高行政
    法院亦著有六十二年裁字第四十一號判例可資參照。故原告
    依行政訴訟法第四條規定提起撤銷訴訟，若其請求撤銷者並
    非行政處分，則其起訴即屬不備其他要件，行政法院應以裁
    定駁回之。
二、本件原告以所營之畜牧場，受泰利颱風侵襲，造成豬舍被吹
    襲，周邊設施有嚴重損害，於民國（下同）九十四年九月十
    二日向雲林縣口湖鄉公所申請農業災害現金救助申請，該公
    所於九十四年九月十五日派員至坐落雲林縣口湖鄉○○段二
    ０二－一及二０二－二地號之養豬場勘查，原告實際養豬六
    十五頭，已達中央主管機關公告指定之飼養規模以上（即十
    二頭以上），應辦理畜牧場登記，認原告違反畜牧法第四條
    第一項及第四十三條第二項規定，以九十四年十一月四日府
    農畜字第０九四０五０六七五八函依同法第三十九條第一項
    規定處罰鍰新台幣（下同）三萬元。嗣被告又於九十四年十
    二月十四日以府農畜字第０九四０五０七八七二號函通知催
    繳罰鍰及逾期不繳即移送執行。原告不服被告九十四年十二
    月十四日府農畜字第０九四０五０七八七二號函，提起訴願
    ，經訴願決定為不受理，原告遂提起本件行政訴訟，聲明求
    為判決撤銷原處分及訴願決定云云。
三、惟查，本件原告違反畜牧法第四條第一項及第四十三條第二
    項規定，經被告以九十四年十一月四日府農畜字第０九四０
    五０六七五八函依同法第三十九條第一項規定處罰鍰三萬元
    ，是該處分書始屬直接發生法律效果之行政處分，至被告九
    十四年十二月十四日府農畜字第０九四０五０七八七二號函
    謂：「主旨：台端違反畜牧法案，應於九十四年十一月十日
    前向本府繳納新台幣三萬元罰鍰，第一次催繳如罰鍰逾期不
    繳者，即送法院行政執行處強制執行．．」等語，其內容僅
    係催繳及敘明未繳納將移送執行之結果，其性質應屬單純敘
    述事實及說明理由之觀念通知，並非對原告有所處分，換言
    之，上開被告復函並未對原告發生具體之法律效果，原告亦
    不因該復函而受有權利或利益之損害，原告自不得對之提起
    訴願，訴願決定以其並非行政處分，從程序上決定不受理，
    並無不合；原告復對之提起本件行政訴訟，自非合法，應予
    駁回。
四、又原告提起本件訴訟，既因程序上不合法而遭駁回，故其所
    為實體上之爭執，本院即無再予審究之必要，併予敘明。
五、依行政訴訟法第二百三十六條、第一百零七條第一項第十款
    、第一百零四條、民事訴訟法第九十五條、第七十八條，裁
    定如主文。
中    華    民    國  九十五  年    十    月   十八   日
                  第一庭      法  官  蘇秋津
以上正本係照原本作成。
如不服本裁定，應於送達後十日內，向本院提出抗告狀並表明抗
告理由，如於本裁定宣示後送達前提起抗告者，應於裁定送達後
十日內補提抗告理由書（須按他造當事人人數附繕本）。
提起抗告應繳納送達用雙掛號郵票六份（每份三十四元）。
中    華    民    國  九十五  年    十    月   十八   日
                              書記官  陳嬿如
附註:
行政訴訟法第二百三十五條（第一項、第二項）:
對於適用簡易程序之裁判提起上訴或抗告，須經最高行政法院之
許可。
前項許可，以訴訟事件所涉及之法律見解具有原則性者為限。


司法院資訊處製作；財團法人民間司法改革基金會備份。
